---
title: "AnalyseF"
author: "El Ghali"
format: html
editor: visual
---

```{r, include=FALSE}
##### Only required package to initiate
# Clean and load packages (other packages are install and loaded from "00_PrepareEnvironment.R")
if (!require("pacman")) install.packages("pacman")
pacman::p_load(here)


#####  Precised relative access to useful Rcodes
dir <- list() # First create an empty list, that we then fill with subobjects
dir$root <- getwd() # First: the place of the R project
dir$rcode <- paste0(dir$root, "/RCode")

##### Prepare working environment
source(here(dir$rcode, "00_PrepareEnvironment.R")) # Si. package à rajouter: dans le script R 00

##### Load Rdata
load(here(dir$prep_data, "RPG_20072010_df.Rdata"))
#RPG_20072010_df <- as.data.frame(RPG_20072010_sf)
#RPG_20072010_df <- RPG_20072010_df %>% dplyr::select(-geometry)
#save(RPG_20072010_df, file = here(dir$prep_data, "RPG_20072010_df.Rdata"))
load(here(dir$prep_data, "RPG_R94_sf.Rdata"))

```

# Introduction

Les données du Recensement parcellaires Graphiques (RPG) sont téléchargeables sur [ce site](https://geoservices.ign.fr/rpg) 
RPG signifie Registre Parcellaire Graphique, un système d'information géographique permettant l'identification des parcelles agricoles et fournissant des informations détaillées sur les cultures et l'occupation de chaque parcelle. La source de ces données provient des déclarations des agriculteurs.

# Présentation des données RPG

Notre analyse s'inscrit au sein d'un champ qui exploite également ces données. Paragraphe d'xplication RPG explorer. Pour plus de détails voir le document présent dans RPG_documentation.

Les données brutes présentes sur le site donnent pour chaque année un fichier shp (qui nous intéresse pour notre analyse) où l'on trouve principalement l'identifiant de l'unité géographique, ses coordonnées, et la culture qui y est présente. Afin de pouvoir mieux exploiter ces données et faire les analyses de diversité qui nous intéressent, nous commençons par une partie de "préparation des données" pour créer un tableau avec les variables principales qui nous permettront de faire notre analyse, notamment en agrégeant les données à une échelle qui nous intéresse, ici l'échelle de la commune.
# Préparation des données

Les données brutes telles que téléchargées à partir du site sont sous deux formats selon l'année ; avant 2015 l'unité de compte étant l'îlot, qui devient après 2015 des parcelles graphiques. Les noms des bases de données sont aussi donnés par Ilots anonymes avant 2015 et Parcelles graphiques après 2015.
Les données brutes de Graphiques parcellaires contiennent les colonnes suivantes :
ID parcel : Identifiant de la parcelle, unique pour l'ensemble des données.
CODE_CULTU : Code de la culture principale de la parcelle.
CODE_GROUP : Code du groupe de la culture principale de la parcelle.
CULTURE_D1 : Code de la culture intermédiaire (culture intercalée entre deux récoltes de cultures principales) sur la parcelle.
CULTURE_D2 : Code de la deuxième culture intermédiaire (culture intercalée entre deux récoltes de cultures principales).
(En fait, dans notre analyse, nous n'utilisons pas les deux dernières variables)
SURF_PARC : Superficie de la parcelle en hectares.
Concernant Ilots anonymes, les tableaux contiennent les mêmes informations excluant les colonnes CULTURE_D1 et CULTURE_D2 (les noms des colonnes ne sont pas toujours les mêmes mais contiennent, en règle générale, les mêmes informations).

Notre travail de préparation de données consiste à passer de ces données-là au tableau RPG_20072010_df.

Pour y arriver, pour chaque année (et donc pour chaque base de données téléchargée sur le site), nous calculons en m² la surface de chaque parcelle agricole grâce à la fonction st_area. Nous ajoutons le libellé de chaque groupe de culture grâce à un tableau également téléchargé depuis le site qui précise quel libellé correspond à quel code de groupe de culture. Ensuite, l'étape la plus importante est celle des contours qui détermine l'échelle à laquelle nous allons effectuer nos analyses ; ici nous choisissons les communes. On télécharge donc un fichier shp qui nous donne les contours des communes, puis en utilisant la fonction st_join, on "calque" les contours des communes sur les données téléchargées.

Nous procédons à d'autres calculs pour avoir un tableau avec les variables principales qui nous intéressent : cult_label, data_type, region, name, year = first(year), surf_tot_geo_unit_m2, surf_agri_geo_unit_m2, surf_cult_m2, surf_cult_perc.

On aligne ensuite le tableau pour toutes les années et les régions dont on dispose afin d'obtenir un tableau contenant toutes les données nécessaires pour notre analyse.

Finalement, à partir de ce dernier, nous créons RPG20072010 dans lequel nous ajoutons le calcul de la surface agricole totale, le nombre total de parcelles, la surface agricole par culture et le nombre de parcelles par culture et finalement le pourcentage agricole de chaque culture et le pourcentage en parcelles de chaque culture.

C'est à partir de ce dernier tableau que nous essayons de "mesurer" la diversité dans ce document.



# Analyse descriptive et exploratoire des données

Analyse des cultures en France pour l'année 2010

```{r}


df_2010 <- RPG_20072010_df %>% filter(year == 2010)

aggregated_data <- df_2010 %>%
  group_by(cult_label) %>%
  summarise(
    surf_cult_m2 = sum(surf_cult_m2, na.rm = TRUE),
    parcel_cult_n = sum(parcel_cult_n, na.rm = TRUE)
  )

total_surf_agri <- sum(df_2010$surf_agri_geo_unit_m2, na.rm = TRUE)
total_parcels <- sum(df_2010$N_Parcels, na.rm = TRUE)

aggregated_data <- aggregated_data %>%
  mutate(
    surf_cult_perc = (surf_cult_m2 / total_surf_agri) * 100,
    parcel_cult_perc = (parcel_cult_n / total_parcels) * 100
  )

Tableau_analyse_decriptive1 <- aggregated_data %>%
  dplyr::select(
    `Label de culture` = cult_label,
    `Surface totale dédiée (m2)` = surf_cult_m2,
    `Pourcentage de la surface totale (%)` = surf_cult_perc,
    `Nombre total de parcelles` = parcel_cult_n,
    `Pourcentage du nombre total de parcelles (%)` = parcel_cult_perc
  )
Tableau_analyse_decriptive1$`Pourcentage de la surface totale (%)` <- gsub("\\[.*\\]", "", Tableau_analyse_decriptive1$`Pourcentage de la surface totale (%)`)
Tableau_analyse_decriptive1$`Pourcentage de la surface totale (%)` <- as.numeric(Tableau_analyse_decriptive1$`Pourcentage de la surface totale (%)`)
```



## Représentation graphique:
Premièrement par pourcengate de la surface
```{r}
ggplot(Tableau_analyse_decriptive1, aes(x = "", y = `Pourcentage de la surface totale (%)`, fill = `Label de culture`)) +
  geom_bar(stat = "identity", width = 1) +
  coord_polar(theta = "y") +
  labs(title = "Répartition des surfaces dédiées par label de culture en 2010",
       y = "Pourcentage de la surface totale (%)",
       fill = "Label de culture") +
  theme_void() +
  theme(plot.title = element_text(hjust = 0.5))


```
Puis par poourcentage du nombre de parcelles 
```{r}
ggplot(Tableau_analyse_decriptive1, aes(x = "", y = `Pourcentage du nombre total de parcelles (%)`, fill = `Label de culture`)) +
  geom_bar(stat = "identity", width = 1) +
  coord_polar(theta = "y") +
  labs(title = "Répartition des parcelles par label de culture en 2010",
       y = "Pourcentage du nombre total de parcelles (%)",
       fill = "Label de culture") +
  theme_void() +
  theme(plot.title = element_text(hjust = 0.5))
```

Résultats: En termes de pourcentage de surface, les 4 cultures les plus présentes en 2010, par ordre, sont: "Prairies permanentes", "Blé tendre", "Prairies temporaires" et "Maïs grain et ensillage". Et en termes de pourcentage de parcelles, les 4 cultures les plus présentes sont, par ordre, "Prairies permanentes", "Prairies temporaires", "Blé tendre" et "Maïs grain et ensillage". On remarque que les 4 cultures les plus cultivées sont les mêmes en considérant le pourcentage de surface agricole ou le pourcentage de parcelles.

# Cartes
```{r}
#Pour les cartes
#
contours <- st_read(here(dir$communes,"communes-20220101.shp")) %>% 
  mutate(geo_unit = insee)
# Add geometry variable
results_df_contours <- inner_join(RPG_20072010_df %>% as.data.frame(), 
                                  contours %>% as.data.frame(), 
                                  by = "geo_unit")
 
# Convert df as a sf object
RPG_20072010_sf <- results_df_contours  %>%  
  st_as_sf() %>% 
  dplyr::select(geo_unit, name, region, year,data_type, surf_tot_geo_unit_m2, surf_agri_geo_unit_m2, N_Parcels,
                CODE_GROUP, cult_label, surf_cult_m2, surf_cult_perc, parcel_cult_n, parcel_cult_perc)
```




## Analyse par communes et par année

Pour l'année 2010 nous allons essayer de représenter sur une carte, par département, la culture la plus cultivée.

```{r}

# Nettoyer la colonne surf_cult_perc
RPG_20072010_sf$surf_cult_perc <- as.numeric(str_extract(RPG_20072010_sf$surf_cult_perc, "[0-9\\.]+"))

# Filtrer les données pour l'année 2010
df_2010 <- RPG_20072010_sf %>% filter(year == 2010)

# Trouver la culture la plus cultivée pour chaque commune
most_cultivated_per_commune <- df_2010 %>%
  group_by(name) %>%
  filter(surf_cult_perc == max(surf_cult_perc, na.rm = TRUE)) %>%
  ungroup()%>%
  transmute(
    Commune = name,
    Culture_la_plus_cultivée = cult_label
  )

print(most_cultivated_per_commune)
```
Sur une map les résultats sont visibles: 
```{r}
ggplot(data = most_cultivated_per_commune) +
  geom_sf(aes(fill = Culture_la_plus_cultivée), color = NA) +  # Pas de contour visible
  labs(title = "Culture la plus cultivée par commune en 2010",
       fill = "Culture la plus cultivée") +
  theme_minimal() +
  theme(legend.position = "right")
```
### Pour 2007 

```{r}
df_2007 <- RPG_20072010_sf %>% filter(year == 2007)

most_cultivated_per_commune_2007 <- df_2007 %>%
  group_by(name) %>%
  filter(surf_cult_perc == max(surf_cult_perc, na.rm = TRUE)) %>%
  ungroup()%>%
  transmute(
    Commune = name,
    Culture_la_plus_cultivée = cult_label
  )

print(most_cultivated_per_commune_2007)

ggplot(data = most_cultivated_per_commune_2007) +
  geom_sf(aes(fill = Culture_la_plus_cultivée), color = NA) +  # Pas de contour visible
  labs(title = "Culture la plus cultivée par commune en 2007",
       fill = "Culture la plus cultivée") +
  theme_minimal() +
  theme(legend.position = "right")
```
### Pour 2008 
```{r}
df_2008 <- RPG_20072010_sf %>% filter(year == 2008)

most_cultivated_per_commune_2008 <- df_2008 %>%
  group_by(name) %>%
  filter(surf_cult_perc == max(surf_cult_perc, na.rm = TRUE)) %>%
  ungroup()%>%
  transmute(
    Commune = name,
    Culture_la_plus_cultivée = cult_label
  )

print(most_cultivated_per_commune_2008)

ggplot(data = most_cultivated_per_commune_2008) +
  geom_sf(aes(fill = Culture_la_plus_cultivée), color = NA) +  # Pas de contour visible
  labs(title = "Culture la plus cultivée par commune en 2008",
       fill = "Culture la plus cultivée") +
  theme_minimal() +
  theme(legend.position = "right")
```
### Pour 2009 
```{r}
df_2009 <- RPG_20072010_sf %>% filter(year == 2009)

most_cultivated_per_commune_2009 <- df_2009 %>%
  group_by(name) %>%
  filter(surf_cult_perc == max(surf_cult_perc, na.rm = TRUE)) %>%
  ungroup()%>%
  transmute(
    Commune = name,
    Culture_la_plus_cultivée = cult_label
  )

print(most_cultivated_per_commune_2009)

ggplot(data = most_cultivated_per_commune_2009) +
  geom_sf(aes(fill = Culture_la_plus_cultivée), color = NA) +  # Pas de contour visible
  labs(title = "Culture la plus cultivée par commune en 2009",
       fill = "Culture la plus cultivée") +
  theme_minimal() +
  theme(legend.position = "right")
```

## Analyse dynamique; Évolution de la culture la plus présente par commune entre 2007 et 2010: 
```{r}

# Créer un tableau pour chaque année et combiner les résultats
most_cultivated_per_commune_all_years <- RPG_20072010_sf %>%
  filter(year %in% 2007:2010) %>%  # Filtrer les années de 2007 à 2010
  group_by(year, name) %>%
  filter(surf_cult_perc == max(surf_cult_perc, na.rm = TRUE)) %>%
  ungroup() %>%
  transmute(
    Commune = name,
    Année = year,
    Culture_la_plus_cultivée = cult_label
  )

# Vérifier le tableau préparé
head(most_cultivated_per_commune_all_years)
```

```{r}
most_cultivated_per_commune_all_years$Année <- as.numeric(as.character(most_cultivated_per_commune_all_years$Année))


p <- ggplot(data = most_cultivated_per_commune_all_years) +
  geom_sf(aes(fill = Culture_la_plus_cultivée), color = NA) +  # Pas de contour visible
  labs(title = "Culture la plus cultivée en {closest_state}",  # Dynamique pour l'année
       fill = "Culture la plus cultivée") +
  theme_minimal() +
  theme(legend.position = "right")

animated_map <- p +
  transition_states(Année, transition_length = 2, state_length = 1) +  # Variable représentant l'année
  ease_aes('linear') +  # Transition linéaire pour l'animation
  labs(title = "Culture la plus cultivée en {closest_state}")  # Titre dynamique pour l'année

animated_map

anim_save("animated_culture_map.gif", animation = animated_map)
```


## Indice de diversité: 

Indice de Shannon : L'indice prend en compte le nombre d'espèces vivant dans un habitat (richesse) et leur abondance relative . Il est calculé comme l'opposée de la somme du produit de la proportion des individus de la
i-ème espèce dans l'ensemble de la communauté et du logarithme naturel de cette proportion.

Indice de Simpson : L'indice de diversité de Simpson est une mesure de la diversité qui prend en compte le nombre d'espèces présentes ainsi que la répartition de leur abondance. À mesure que la richesse en espèces et la répartition de l'abondance augmentent, la diversité augmente également.

L'indice de diversité de Simpson est calculé en prenant la proportion de chaque espèce dans une communauté, en élevant ces proportions au carré, en les additionnant, puis en soustrayant cette somme de 1. Cet indice varie de 0 (faible diversité) à 1 (haute diversité).
```{r}
RPG_20072010_df$surf_cult_perc <- as.numeric(str_extract(RPG_20072010_df$surf_cult_perc, "[0-9\\.]+"))

diversity_indices <- RPG_20072010_df %>%
  group_by(year, geo_unit) %>%
  summarize(
    shannon_diversity = diversity(surf_cult_perc, index = "shannon"),
    simpson_diversity = diversity(surf_cult_perc, index = "simpson")
  ) %>%
  ungroup() %>%
  arrange(geo_unit, year)

diversity_indices <- inner_join(diversity_indices %>% as.data.frame(), 
                                  contours %>% as.data.frame(), 
                                  by = "geo_unit")

```

```{r}
diversity_indices_2010 <- diversity_indices %>%
  filter(year==2010)
diversity_indices_2010 <- st_as_sf(diversity_indices_2010)

```

```{r}
ggplot(data = diversity_indices_2010) +
  geom_sf(aes(fill = shannon_diversity), color = NA) +  
  scale_fill_gradient(low = "lightblue", high = "darkblue", na.value = "white", name = "Indice de Shannon") +
  labs(title = "Indice de diversité de Shannon par commune en 2010") +
  theme_minimal() +
  theme(legend.position = "right")
```



```{r}
ggplot(data = diversity_indices, aes(x = year, y = shannon_diversity, group = geo_unit))+
  geom_jitter(alpha = 0.2)
```


